臺灣臺中地方法院簡易民事判決
　　　　　 111年度沙簡字第204號
原      告  黃林正  
訴訟代理人  黃致龍  
被      告  御璽國寶住戶管理委員會

法定代理人  顏儀禎  
訴訟代理人  林逸撰  
上列當事人間請求拆除地上物返還土地事件，本院於民國111年5
月31日言詞辯論終結，判決如下：
    主      文
被告應將坐落臺中市○○區○○段0000地號土地，如附圖編號B部分
，面積16平方公尺，及其上違建房舍、水溝和圍牆等之地上（下
）物拆除後，將系爭土地返還原告。
被告應給付原告新臺幣3,840元。
原告其餘之訴駁回。
訴訟費用由被告負擔。
本判決得假執行，但被告如以新臺幣208,000元，為原告預供擔
保，得免為假執行。
原告其餘假執行之聲請駁回。
    事實及理由
壹、程序部分：按不變更訴訟標的，而補充或更正事實上或法律
    上之陳述者，非為訴之變更或追加，民事訴訟法第256條定
    有明文，依同法第436條第2項規定，於簡易訴訟程序仍適用
    之。經查，原告起訴時其第1項聲明為：「被告應將坐落臺
    中市○○區○○段0000地號土地，如附圖ABC部分，面積18.952㎡
    （面積實測後補正），及其上違建房舍、水溝和圍牆等之地
    上（下）物拆除後，將系爭土地返還原告。嗣原告依臺中市
    龍井地政事務所測量結果，將第1項聲明依測量結果更正為
    ：「被告應將坐落臺中市○○區○○段0000地號土地，如附圖編
    號B部分，面積16平方公尺，及其上違建房舍、水溝和圍牆
    等之地上（下）物拆除後，將系爭土地返還原告。」不變更
    訴訟標的，僅補充事實上之陳述，合於前開規定，應予准許
    。
貳、實體部分：
一、原告主張：坐落臺中市○○區○○段0000地號土地（下稱系爭土
    地）為原告所有，然被告無合法權源，占有系爭土地20多年
    。又原告自民國105年8月起，將系爭土地作為停車場使用，
    被告侵占系爭土地18.952㎡可規劃2格機車停車格，收益損失
    約新臺幣（下同）112,000元。為此，爰依民法第767條第1
    項、第184條第1項前段、第179條之法律關係，請求被告給
    付。並請求法院判決：（一）被告應將坐落臺中市○○區○○段
    0000地號土地，如附圖編號B部分，面積16平方公尺，其上
    違建房舍、水溝和圍牆等之地上（下）物拆除後，將系爭土
    地返還原告。（二）被告應給付原告自105年8月起至訴訟結
    束止，機車停車格收益損失112,000元（三）訴訟費用及測
    量費用由被告負擔。（四）原告願供擔保，請准宣告假執行
    。
二、被告抗辯：我們是區分所有權人的代表，法院怎麼判，我們
    就照做。
三、法院之判斷：
（一）原告主張系爭土地為原告所有，已據其提出土地登記第一
      類謄本為證，自堪信為真實。　　
（二）原告主張被告占用系爭土地如附圖所示B部分（面積16平
      方公尺）等情，業經本院於111年2月10日會同兩造至系爭
      土地現場勘驗明確，並囑託臺中市龍井地政事務所派員會
      同測量，有勘驗筆錄及臺中市龍井地政事務所111年3月18
      日龍地二字第1110001878號函附成果圖（即附圖）附卷可
      稽，並有現場照片在卷可佐。
（三）當事人主張有利於己之事實者，就其事實有舉證之責任，
      民事訴訟法第277條前段亦有明文。再按以無權占有為原
      因，請求返還土地者，占有人對土地所有權存在之事實無
      爭執，而僅以非無權占有為抗辯者，土地所有權人對其土
      地被無權占有之事實無舉證責任，占有人自應就其取得占
      有係有正當權源之事實證明之（最高法院85年度台上字第
      1120號判決要旨參照）。查原告為系爭土地所有權人，而
      被告占用系爭土地如附圖所示編號B部分，已經本院認定
      如前，則揆諸前開規定，原告主張被告無權占有系爭土地
      ，被告自應就其占有系爭土地有正當權源一事舉證。惟被
      告並未舉證說明，其有合法占有使用如附圖所示編號B部
      分土地之正當權源，則原告依所有權之法律關係，請求被
      告應將坐落臺中市○○區○○段0000地號土地，如附圖編號B
      部分，面積16平方公尺，其上違建房舍、水溝和圍牆等之
      地上（下）物拆除後，將系爭土地返還原告，應有理由。
（四）無法律上之原因而受利益，致他人受損害者，應返還其利
      益，民法第179條前段定有明文。又無權占有他人土地、
      建物，可能獲得相當於租金之利益，為社會通常之觀念（
      最高法院61年度臺上字第1695號判例要旨參照）。本件被
      告無權占用系爭土地上如附圖所示編號B（面積16平方公
      尺）部分之土地，揆諸前開說明，自屬獲得相當於使用土
      地租金之不當利益，並致原告受有相同之損害，原告請求
      被告返還所受利益，於法有據。復按城市地方房屋之租金
      ，以不超過土地及其建築物申報總價年息百分之十為限。
      土地法第97條第1項定有明文。又土地法第97條所謂土地
      及建築物之總價額，土地價額依法定地價，土地法施行法
      第25條定有明文。而法定地價，依土地法第148條規定，
      係土地所有人依該法規定所申報之地價。故土地法第97條
      所謂之申報價額，即指該土地之申報地價而言。是原告請
      求被告返還相當於租金之不當得利之金額，自應受上揭土
      地法第97條規定之限制。本院審酌系爭土地目前為空地，
      位於龍井區龍山街，附近多為住家，鄰近有農田、龍山國
      小、沙田路六段，而被告之地上物為圍牆等情形，認為系
      爭土地之申報地價年息5％計算相當於租金之利益為適當。
      又本件系爭土地上之如附圖所示編號B部分，經臺中市龍
      井地政事務所測量，面積為16平方公尺，而系爭土地109
      年申報地價為每平方公尺960元，依此計算，本院認為相
      當於租金不當得利為3,840元（計算式：16【平方公尺】X
      5【年】X960【元/年】X5％＝3840），故原告雖請求被告給
      付相當於租金之不當得利112,000元，但本院認為應以給
      付原告3,840元，為有理由，此部分應予准許，逾此部分
      之請求，為無理由，應予駁回。
四、綜上所述，原告請求如主文第1項、第2項部分，均於法有據
    ，應予准許。
五、本件事證已臻明確，兩造其餘攻擊防禦方法，經核與判決之
    結果不生影響，自無庸逐一論述，附此敘明。
六、本判決原告勝訴部分係就民事訴訟法第427條第1項訴訟適用
    簡易程序所為被告敗訴之判決，故依同法第389條第1項第3
    款之規定，應依職權宣告假執行。並依職權，為被告得預供
    擔保為免假執行之諭知。至於原告請求不被允許部分的假執
    行聲請沒有理由，應予駁回。
七、訴訟費用負擔之依據：民事訴訟法第79條。 
中　　華　　民　　國　　111 　年　　6 　　月　　14　　日
                        臺灣臺中地方法院沙鹿簡易庭
                            法  官  劉國賓
以上為正本，係照原本作成。
如不服本判決，應於判決送達後20日內向本院提出上訴狀並表明
上訴理由（須附繕本）；如委任律師提起上訴者，應一併繳納上
訴審裁判費。
中　　華　　民　　國　　111 　年　　6 　　月　　14　　日
                            書記官  許宏谷